# 大股东补足的处理

提问人：liuqiangily 时间：2010-11-10 14:48:14
有时想了这个问题，请大家探讨探讨： 关于上市公司重组中，大股东对未来 3 年的盈利预测承诺，若实际未实现则由大股东以现金补足。例如大股东承诺未来 3 年的净利润合计为 10000 万元，但是如果实际只实现了 8000 万元，假设上市公司的企业所得税税率是25%。请问： 大股东是补足 2000 万元呢？还是补足 2667 万元，即 2667 万元*（1-25%）=2000万元？ 1 、如果是 2000 万元，则大股东增加长期股权投资 2000 万元，上市公司增加资本公积，但是上市公司还要缴纳25%的企业所得税即 500 万元，上市公司的净资产增加的只有 1500 万元，那么大股东在合并报表是长期投资与上市公司的净资产差异 500 万元如何处理？ 2 、如果是 2667 万元，则大股东增加长期股权投资 2667 万元，上市公司增加资本公积，但是上市公司还要缴纳25%的企业所得税即 667 万元，上市公司的净资产增加的只有 2000 万元，那么大股东在合并报表是长期投资与上市公司的净资产差异 667 万元如何处理？ 是否是调整合并日的长期股权的投资成本呢？

回答人：chenyiwei
现行税法中，并无此类接受大股东补足现金免税或不征税的规定。因此，如果盈利预测数为归属母公司股东的税后净利润的（这应当是目前实务中的大多数情况），母公司实际支付的补足款应当换算为税前金额。如果需补足 2000 万，则实际需支付 2667 万元（按上市公司税率为25%计算）。 大股东（对上市公司具有控制）的长期股权投资增加 2667 万元，上市公司扣除所得税后净资产增加 2000万元，假定大股东对上市公司持股 60 ％，则在大股东的合并报表层面，其中有 800 万元的权益让渡给少数股东。 667 万元的税款在合并报表层面作为一项费用。也就是抵销分录为： 借：所得税费用 667 万 借：资本公积 2800 万（＝上市公司资本公积增加额 2000 万＋权益性交易中让渡给少数股东的权益 800 万） 贷：长期股权投资 2667 万 贷：少数股东权益 800 万

回答人：chenyiwei
回复 7 楼 qinfeng9588 的帖子我上面已经讲过，上市公司的资本公积增加额为 2000 万元。在上市公司的控股股东的合并报表中，其中 1200 万元增加归属母公司股东的权益；另外 800 万元增加少数股东（也就是上市公司的流通股股东）的权益。抵销分录中的另外800 万元体现的就是把这部分权益让渡给少数股东的权益性交易过程。

回答人：chenyiwei
回复 10 楼 cpamyh1 的帖子“追加投入”是会计上对该业务的经济实质的分析。但税务处理还是相当注重法律形式的。在没有按增资履行法律手续的情况下，会被认定为纳税人之间的捐赠行为。

回答人：chenyiwei
回复 12 楼 KKWWWGGUH 的帖子如果确认递延所得税资产，首先要明确该暂时性差异预计何时可以转回，以及预计转回时有无足够的应纳税所得额。但很明显，在这个案例中，这些都是很难以确定的。

回答人：chenyiwei
回复 16 楼 KKWWWGGUH 的帖子不能这样理解。在大股东合并报表层面如果冲减资本公积，只有两种情况：一是该大股东与其自己的股东进行权益性交易；二是属于其他综合收益。但很明显本案例中这两者都不是。纳税交易是与国家而不是股东之间的交易，并且所纳税款的金额与合并报表层面作为权益性交易让渡给流通股股东的权益无关；其次也不是其他综合收益。 所得税计入损益，可以理解为：由于集团与其权益持有者之间的权益性交易，导致经济利益流出合并集团，但流出金额与权益性交易中调整资本公积的差额无关（因为税务上是按照母公司向上市子公司支付的款项为基础征税，而会计上的权益性交易差额是母公司让渡给少数股东的权益份额）。